臺灣高等法院刑事判決
109年度上訴字第4351號
上  訴  人  
即  被  告  林彥誠


選任辯護人  劉政杰律師
            黃福裕律師（辯論終結後解除委任）
上列上訴人即被告因違反毒品危害防制條例案件，不服臺灣桃園
地方法院109年度訴字第986號，中華民國109年10月7日第一審判
決（起訴案號：臺灣桃園地方檢察署109年度偵字第22041、2222
3號），提起上訴，本院判決如下：
    主  文
上訴駁回。
    事實及理由
壹、證據能力部分　　
一、按被告以外之人於審判外之言詞或書面陳述，除法律有規定
    者外，不得作為證據，刑事訴訟法第159條第1項固定有明文
    ；惟被告以外之人於審判外之陳述，雖不符同法第159條之1
    至第159條之4之規定，而經當事人於審判程序同意作為證據
    ，法院審酌該言詞陳述或書面陳述作成時之情況，認為適當
    者，亦得為證據；當事人、代理人或辯護人於法院調查證據
    時，知有同法第159條第1項不得為證據之情形，而未於言詞
    辯論終結前聲明異議者，視為有前項之同意，此據同法第15
    9條之5規定甚明。經查，本件判決所引用之被告以外之人於
    審判外之陳述，固均屬傳聞證據，惟上訴人即被告甲○○及其
    辯護人雖知上開證據為傳聞證據，但均未爭執其證據能力，
    且迄至言詞辯論終結前亦未再聲明異議（見本院卷第56至58
    頁）；而檢察官亦對證據能力表示均無意見（同上卷頁）。
    本院審酌上開證據資料製作時之情況，尚查無違法不當及證
    明力明顯過低之瑕疵，亦認為以之作為證據應屬適當，爰逕
    依刑事訴訟法第159條之5規定，認前揭證據資料均例外有證
    據能力。
二、本判決所引用之其餘文書證據及證物，並無證據證明係公務
    員違背法定程序所取得，亦無顯有不可信之情況，且經本院
    於審理期日合法調查，該等證據自得作為本案裁判之資料。
貳、實體方面
一、本案經本院審理結果，認第一審以被告係犯毒品危害防制條
    例第4條第3項之販賣第三級毒品罪，且依毒品危害防制條例
    第17條第2項、刑法第59條規定遞減其刑後，判處被告有期
    徒刑3年，並就原判決附表編號1至4所示之物為沒收及追徵
    之諭知，經核認事用法、量刑、沒收暨追徵之諭知均無不當
    ，爰引用第一審判決書所記載之事實、證據及理由（如附件
    ）。另更正及補充如下：
　㈠本案之證據尚有被告於本院審理時之認罪陳述（見本院卷第5
    9頁）。
　㈡原判決第2頁第19、20行之「221頁」，應更正為「211至213
    、254頁」。
　㈢按違禁物，不問屬於犯罪行為人與否，沒收之，刑法第38條
    第1項定有明文。故與本案犯罪有所關聯之違禁物，原則上
    依法即應併予宣告沒收。本件扣案如原判決附表編號2所示
    之第三級毒品愷他命5包，既係綽號「小胖」之人提供給被
    告作為渠等共同販毒之用，即與本案犯罪有所關聯，自應依
    上開規定沒收，乃原判決依刑法第38條第2項予以沒收，自
    有未合，此部分固有微疵，然因沒收之結論並無不同，對判
    決結果既不生影響，此部分仍應予以維持。　
二、被告上訴意旨略以：原審雖依毒品危害防制條例第17條第2
    項、刑法第59條規定遞減其刑，但與減輕前之法定刑下限相
    比，僅減少6月，原判決認此乃因被告之犯罪手法，所造成
    之潛在危害非輕，且其手法為具分工、避免查緝之販毒手法
    ，販售對象亦顯非相互認識之友人或小群體間之單純互通有
    無而已之故。然就本件犯罪事實所生之結果而言，僅1人向
    被告購買，原判決所謂「潛在危害」純屬臆測，而非以實際
    上所發生之事所為之論斷，故以此為由僅減輕6月，是否合
    乎比例原則，尚非無疑，爰請求從輕量刑云云。
三、然依下列說明，被告上訴理由並不足採：　　
　　按量刑係法院就繫屬個案犯罪之整體評價，為事實審法院得
    依職權自由裁量之事項，故量刑判斷當否之準據，應就判決
    之整體觀察為綜合考量，不可摭拾其中片段，遽予評斷，苟
    已以行為人之責任為基礎，並斟酌刑法第57條各款所列情狀
    ，在法定刑度內，酌量科刑，無偏執一端，致明顯失出失入
    情形，即不得任意指摘為違法（最高法院108年度台上字第2
    294號判決意旨參照）。本院審酌原審就被告之犯罪情節及
    科刑部分之量刑基礎，已於原判決理由欄內具體說明：審酌
    被告明知販賣毒品為違法行為，竟為圖個人牟利，出售毒品
    予他人，所為非但違反政府為防制毒品危害，維護國民身心
    健康之政策，又因毒品一般具有成癮性，施用毒品者一旦成
    癮，戒除毒癮非易，被告既久染施用愷他命惡習（據被告所
    稱，第一次施用為距今10年前），對此自不能諉為不知，且
    販賣毒品，除直接戕害國民身心健康，更間接危害社會治安
    ，實際危害程度非小。又本件雖依刑法第59條規定酌減其刑
    ，惟考量到被告是採寄送暗示販毒廣告簡訊予不特定人之犯
    罪手法，根本難以控制因此萌生購毒、施用毒品意願者有幾
    人、其中是否會有正值發育期的兒童或青少年，其造成之潛
    在危害流毒非輕，甚至已有專門之工作機，此已屬具有分工
    、避免查緝等應對查緝的販毒手法，且其所販賣之對象雖僅
    有何銓祐一人，然據其所言，其與何銓祐僅有因車燈之事偶
    然接觸，可見何銓祐即係見到販毒簡訊後聯絡購毒之單純客
    人，本件顯非相互認識之染有毒癮友人或小群體間單純互通
    有無而已，自不宜過度減輕其刑度，並審酌被告犯後坦承犯
    行態度尚可，兼衡犯罪之動機、目的、手段、生活狀況、品
    行及智識程度、家庭狀況等一切情狀，酌情量處前開罪刑等
    旨，顯已斟酌刑法第57條各款事由而為刑之量定，係以行為
    人責任為基礎，兼顧對被告有利與不利之科刑資料，既未逾
    越法定範圍，亦無違背公平正義之精神，客觀上不生量刑畸
    重或有所失入之裁量權濫用，核與罪刑相當原則無悖，自不
    得再任意指摘或摭拾其中之片段而指稱原判決量刑有所不當
    或違法。況被告所犯之販賣第三級毒品罪法定最低本刑為有
    期徒刑7年，經依毒品危害防制條例第17條第2項、刑法第59
    條規定遞減其刑後，原審僅量處有期徒刑3年，已屬從輕量
    刑，對被告至為寬厚，縱仍與其主觀上之期待有所落差，仍
    難遽指原審量刑有何不當或違法。至本件被告經查獲販賣毒
    品之對象雖僅1人，然販毒行為對社會、國家所造成之隱藏
    危害甚鉅，遑論被告係以網路販毒之手法為之，其效果更屬
    無遠弗屆，而一旦毒品流入市面，非僅多數人之生命、身體
    受其侵害，社會、國家之法益亦不能免，為害之鉅，當非個
    人一己之生命、身體法益所可比擬，因此毒品危害防制條例
    始會予以嚴厲規範，此不惟係眾所周知之理，亦經司法院釋
    字第476號解釋闡明在案，故原判決斟酌被告以網路販毒之
    手法，其販售對象並未設限，乃認被告販毒所造成之潛在危
    害非輕，於法並無不合。
四、綜上所述，被告上訴意旨徒執前詞，請求從輕量刑云云，自
    無足取，故其上訴為無理由，應予駁回。
據上論斷，應依刑事訴訟法第373條、第368條，判決如主文。
本案經檢察官鄧瑋琪提起公訴，被告提起上訴後，由檢察官邱美
育到庭執行職務。
中　　華　　民　　國　　110 　年　　2 　　月　　9 　　日
　　　　　　　　　刑事第十五庭  審判長法　官  林怡秀
　　　　　　　　　　　　　　　　　    法　官  呂煜仁
　　　　　　　　　　　　　　　　　    法　官  陳信旗
以上正本證明與原本無異。
如不服本判決，應於收受送達後20日內向本院提出上訴書狀，其
未敘述上訴之理由者並得於提起上訴後20日內向本院補提理由書
（均須按他造當事人之人數附繕本）「切勿逕送上級法院」。
                                      書記官  董佳貞
中　　華　　民　　國　　110 　年　　2 　　月　　9 　　日
附錄本案論罪科刑法條全文：
毒品危害防制條例第4條
    製造、運輸、販賣第一級毒品者，處死刑或無期徒刑；處無
    期徒刑者，得併科新臺幣三千萬元以下罰金。
　　製造、運輸、販賣第二級毒品者，處無期徒刑或十年以上有
    期徒刑，得併科新臺幣一千五百萬元以下罰金。
　　製造、運輸、販賣第三級毒品者，處七年以上有期徒刑，得
    併科新臺幣一千萬元以下罰金。
　　製造、運輸、販賣第四級毒品者，處五年以上十二年以下有
    期徒刑，得併科新臺幣五百萬元以下罰金。
　　製造、運輸、販賣專供製造或施用毒品之器具者，處一年以
    上七年以下有期徒刑，得併科新臺幣一百五十萬元以下罰金
    。
　　前五項之未遂犯罰之。
.......................................................
（附件）
臺灣桃園地方法院刑事判決　　　　　　　109年度訴字第986號
公　訴　人　臺灣桃園地方檢察署檢察官
被　　　告　甲○○　
                    
                   
選任辯護人　劉政杰律師
            陳辰軒律師
上列被告因毒品危害防制條例案件，經檢察官提起公訴（109 年
度偵字第22041、22223號），本院判決如下：
    主  文
甲○○共同販賣第三級毒品，處有期徒刑參年。扣案如附表編號
1至4所示之物均沒收。
    事  實
一、甲○○明知愷他命（Ketamine，俗稱K 他命）係屬毒品危害防
    制條例列管之第三級毒品，不得非法販賣，竟意圖營利，與
    綽號「小胖」之成年人（真實姓名年籍不詳）基於販賣第三
    級毒品愷他命之犯意，於民國109 年6 、7 月間某日，「小
    胖」在桃園市○○區○○路凱悅ktv 附近巷弄內交付甲○○附表編
    號2 、3 所示愷他命及附表編號1 販賣毒品用工作機，甲○○
    再持該手機發送暗示販毒之廣告簡訊予不特定人，待買主撥
    打電話欲購入毒品後前往送貨收款，每賣出一包愷他命甲○○
    可獲得新臺幣（下同）200 元，餘歸「小胖」所有。嗣何銓
    祐持用門號0000000000號行動電話接獲該販毒簡訊，遂撥打
    該工作機聯繫甲○○，於109 年7 月17日下午2 時許，在桃園
    市○○區○○○路0 段00號前，甲○○以2000元代價，將附表編號3
     所示愷他命售予何銓祐，迨於同日下午2 時30分許為警循
    線查獲。並自甲○○處扣得如附表所示之物，始悉上情。
二、案經桃園市政府警察局平鎮分局報告臺灣桃園地方檢察署檢
    察官偵查起訴。
    理  由
一、證據能力按被告以外之人於審判外之言詞或書面陳述，除法
    律有規定者外，不得作為證據。惟被告以外之人於審判外之
    陳述，經當事人於審判程序同意作為證據，法院審酌該言詞
    陳述或書面陳述作成時之情況，認為適當者，亦得為證據。
    當事人、代理人或辯護人於法院調查證據時，知有第159 條
    第1 項不得為證據之情形，而未於言詞辯論終結前聲明異議
    者，視為有前項之同意，刑事訴訟法第159 條第1 項、第15
    9 條之5分別定有明文。查卷附據以嚴格證明被告犯罪事實
    有無之屬傳聞證據之證據能力，當事人及辯護人於本院審判
    中均同意作為證據，本院審酌各該證據查無有何違反法定程
    序取得之情形，亦無顯有不可信與不得作為證據等情，因認
    為適當，故均有證據能力，另非供述證據部分，亦無證據可
    認係公務員基於違法之方式所取得或有偽造、變造之情事，
    復與本案之待證事實具有關聯性，同認有證據能力。
二、認定犯罪事實之依據及理由：
（一）上開犯罪事實，業據被告坦承不諱（本院卷第28至29、50
      、73頁），核與證人即買家何銓祐、證人即查獲員警朱志
      維、許哲瑋證述（偵22041 卷第37至42、183 至191 、22
      1 頁）相符，並有桃園市政府警察局平鎮分局109 年7 月
      17日扣押筆錄、扣押物品目錄表、扣押物品證明書（偵22
      041 號卷第59至73頁）、刑案現場照片紀錄表、門號0000
      000000、0000000000號行動電話雙向通聯紀錄（偵22041
      號卷第75至80頁、115 至158 頁）、密錄器譯文（偵2204
      1 號卷第217 至221 頁）、監視器畫面截圖、交通部民用
      航空醫務中心毒品鑑定書、台灣檢驗科技股份有限公司濫
      用藥物實驗室- 台北濫用藥物檢驗報告（偵22041 號卷第
      225 至238 頁）、桃園市政府警察局平鎮分局刑案現場勘
      察報告、現場勘察紀錄表、證物清單、現場勘察照片簿（
      偵22041 號卷第269 至276 頁）在卷可佐，且有如附表所
      示之物扣案可憑。是依上開補強證據，已足資擔保被告上
      開自白具有相當程度之真實性，而得確信被告前揭自白之
      犯罪事實確屬真實。
（二）另查，衡諸毒品取得不易，量微價高，依一般社會通念以
      觀，凡為販賣之不法勾當者，倘非以牟利為其主要誘因及
      目的，應無甘冒被查緝法辦重刑之危險，平白無端義務為
      該買賣之工作，是其販入之價格必較售出之價格低廉，而
      有從中賺取買賣差價牟利之意圖及事實，應屬符合論理法
      則且不違背社會通常經驗之合理判斷，最高法院106 年度
      台上字第1229號刑事判決參照。經查，被告於警詢中自承
      其每賣一包愷他命可抽200 元（見偵22041 卷第28頁背面
      ），且被告與何銓祐並非至親或錢財共通關係，若無藉此
      牟利之情，自無費心自甘承受重典，而涉犯販賣毒品重罪
      之必要，是被告以上開價格販賣毒品，其主觀上自具有營
      利之意圖，而為上開販賣第三級毒品犯行，洵無疑義。
（三）綜上所述，本案事證明確，被告犯行堪以認定，應依法論
      科。
三、論罪科刑：
（一）核被告所為係犯毒品危害防制條例第4 條第3 項之販賣第
      三級毒品罪，意圖販賣而持有第三級毒品之低度行為，為
      其販賣第三級毒品之高度行為所吸收，不另論罪。被告與
      「小胖」就本案販賣第三級毒品犯行，有犯意聯絡及行為
      分擔，應論以共同正犯。
（二）按犯毒品危害防制條例第4 條至第8 條之罪於偵查及審判
      中均自白者，減輕其刑，同條例第17條第2 項定有明文。
      經查，被告於偵查及本院審理中均自白本件犯罪，應依毒
      品危害防制條例第17條第2 項規定減輕其刑。
（三）爰以行為人之責任為基礎，審酌被告明知販賣毒品為違法
      行為，竟為圖個人牟利，出售毒品予他人，所為非但違反
      政府為防制毒品危害，維護國民身心健康之政策，又因毒
      品一般具有成癮性，施用毒品者一旦成癮，戒除毒癮非易
      ，被告既久染施用愷他命惡習（據被告所稱，第一次施用
      為距今10年前，偵22041 卷第30頁背面），對此自不能諉
      為不知，且販賣毒品，除直接戕害國民身心健康，更間接
      危害社會治安，實際危害程度非小；按犯罪之情狀顯可憫
      恕，認科以最低度刑仍嫌過重者，得酌量減輕其刑，刑法
      第59條定有明文，該條立法之旨即在避免嚴刑峻罰，法內
      存仁，俾審判法官得確實斟酌個案具體情形，妥適裁量，
      以期裁判結果，臻致合情、合理及合法，毒品危害防制條
      例第4 條第3 項所示之販賣第三級毒品罪，其法定本刑為
      「7 年以上有期徒刑，得併科新臺幣700 萬元以下罰金」
      ，刑度甚重，然同為販毒之人，其原因動機不一，犯罪情
      節未必盡同，或有大盤毒梟者，亦有中、小盤之分，甚或
      僅止於吸毒者友儕間為求互通有無之有償轉讓者亦有之，
      其販賣行為所造成危害社會之程度自屬有異，最高法院10
      1 年度台上字第3626號刑事判決參照，而法律科處此類犯
      罪，所設法定最低本刑一概為7 年以上有期徒刑，縱依上
      揭毒品危害防制條例第17條第2 項規定減輕其刑後，其最
      輕之法定本刑仍為有期徒刑3 年6 月，於此情形，倘依被
      告之行為情狀處以適當之刑，即足以懲儆，並可達到防衛
      社會之目的者，非不可依客觀之犯行與主觀之惡性，加以
      考量其情狀，是否有可憫恕之處，適用刑法第59條之規定
      酌量減輕其刑，期使個案裁判之量刑，能斟酌至當，符合
      比例原則，經查，被告販賣毒品金額及數量不高，販賣對
      象僅有一人，遭起訴之次數為1 次，足認縱僅科以法定最
      低本刑，仍不免有情輕法重之感，本院認依一般國民之生
      活經驗與法律感情，仍有堪以憫恕之處，爰依刑法第59條
      規定，酌減其刑，並遞減其刑，惟考量到被告是採寄送暗
      示販毒廣告簡訊予不特定人之犯罪手法，根本難以控制因
      此萌生購毒、施用毒品意願者有幾人、其中是否會有正值
      發育期的兒童或青少年，其造成之潛在危害流毒非輕，甚
      至已有專門之工作機，此已屬具有分工、避免查緝等應對
      查緝的販毒手法，且其所販賣之對象雖僅有何銓祐一人，
      然據其所言，其與何銓祐僅有因車燈之事偶然接觸，可見
      何銓祐即係見到販毒簡訊後聯絡購毒之單純客人，本件顯
      非相互認識之染有毒癮友人或小群體間單純互通有無而已
      ，自不宜過度減輕其刑度，並審酌被告犯後坦承犯行態度
      尚可，兼衡犯罪之動機、目的、手段、生活狀況、品行及
      智識程度、家庭狀況等一切情狀，量處如主文所示之刑，
      以資懲儆。
四、沒收部分：
（一）按現行毒品危害防制條例第18條第1 項後段規定查獲之第
      三級、第四級毒品，無正當理由而擅自持有者，沒入銷燬
      之；此應沒入銷燬之毒品，專指查獲施用或持有（未成罪
      ）之第三級、第四級毒品而言；倘屬同條例相關法條明文
      規定處罰之犯罪行為，即非該條項應依行政程序沒入銷燬
      之範圍。又同條例對於查獲之製造、運輸、販賣、意圖販
      賣而持有、以非法方法使人施用、引誘他人施用及轉讓、
      持有一定數量以上第三級、第四級毒品之沒收，並無特別
      規定，如其行為已構成犯罪，則該毒品即屬不受法律保護
      之違禁物，應回歸刑法之適用，依刑法第38條第1 項之規
      定沒收之，始為適法（最高法院98年度台上字第2889號、
      99年度台上字第2733號判決意旨參照）。查附表編號3 所
      示愷他命，為本件所販賣之毒品，自應依刑法第38條第1
      項之規定沒收；附表編號2 、5 所示愷他命，均非涉及本
      案犯罪之物，惟其中附表編號2 所示之愷他命5 包為「小
      胖」所交付予被告售賣之毒品，係為被告所有預備供犯罪
      所用之物，自應依刑法第38條第2 項宣告沒收，而附表編
      號5 所示愷他命為被告個人施用所剩，應由行政機關依法
      處理。
（二）按毒品危害防制條例第19條第1 項即屬刑法第38條第2 項
      但書所為之特別規定，而應優先適用，且依其規定，犯毒
      品危害防制條例所列舉之上開各罪，其供犯罪所用之物，
      係不問屬於犯罪行為人與否，即不以屬於犯罪行為人所有
      者為限，均應強制沒收，以遏止相關犯罪之發生（最高法
      院108 年度臺上字第2266號判決意旨參照）。本件扣案如
      附表編號1 所用之手機，係被告供本案販賣第三級毒品做
      為聯絡及發送販毒廣告簡訊使用，應依毒品危害防制條例
      第19條第1 項規定，宣告沒收。
（三）按犯罪所得，屬於犯罪行為人者，沒收之。前2 項之沒收
      ，於全部或一部不能沒收或不宜執行沒收時，追徵其價額
      ，刑法第38條之1 第1 項前段、第3 項定有明文。經查，
      被告本案販賣毒品所得價金為2000元（即附表編號4 ）已
      見前述，要屬為被告犯罪所得，應依刑法第38條之1 第1
      項前段沒收之。
（四）以上物品均經扣案，自無庸贅為如全部或一部不能或不宜
      執行沒收時追徵價額之諭知。至其餘扣案手機、夾鏈袋、
      現金等物，並非違禁物，亦非被告犯本件販賣毒品或預備
      供犯罪所用之物，爰不為沒收之諭知。
據上論斷，應依刑事訴訟法第299條第1項前段，判決如主文。
本案經檢察官鄧瑋琪提起公訴，檢察官陳玟君到庭執行職務。
中　　華　　民　　國　 109　　年　　10　　月　　7 　　日
                  刑事第十庭  審判長法　官    蕭世昌
                                    法  官    徐漢堂
                                    法  官    洪瑋嬬

附表
編號 名稱 1 SAMSUNG 行動電話1 支含配用之門號0000000000號SIM 卡 2 愷他命5 包（驗餘淨重共11.7915 公克，含包裝袋5個，在宋屋派出所時從被告鞋底處扣得） 3 愷他命1 包（含袋毛重約1.42公克，何銓祐處扣得） 4 現金2000元 5 愷他命1 包（驗餘淨重1.2535公克，含包裝袋1 個，於查獲現場在被告處扣得）